臺灣澎湖地方法院刑事判決　　　　　　　 94年度簡上字第9號
　　上　訴　人　乙○○
　　即　被　告
上列上訴人即被告傷害案件，不服本院馬公簡易庭94年度馬簡字
第64號第一審判決（聲請簡易判決處刑書案號：93年度偵續1字
第1號），提起上訴，本院合議庭為第二審判決如下：
    主     文
上訴駁回。
    事     實
一、乙○○於民國93年1月6日13時15分許，在澎湖縣馬公市○○
    街38號自營之「水泉瓦斯爐具行」內用餐，適有從事瓦斯分
    裝配送業之甲○○進入該店，與之理論生意上糾紛，兩人發
    生爭執後，乙○○即遭甲○○拉扯頸上所戴項鍊，並被拖拉
    至門外毆打（甲○○傷害部分，業經本院判處有期徒刑4月
    確定），乙○○為求防衛，乃基於傷害人身體之犯意，持其
    所有之筷子一雙反覆刺向甲○○，致甲○○受有右眼窩裂傷
    、前頸擦傷、紅腫等傷害。嗣經甲○○報警，循線查獲上情
    。
二、案經甲○○訴由澎湖縣警察局馬公分局報請臺灣澎湖地方法
    院檢察署檢察官聲請簡易判決處刑。
    理      由
一、被告乙○○固坦承有以筷子刺向告訴人之行為，惟矢口否認
    有何傷害犯行，辯稱：告訴人先抓伊頭髮、項鍊，伊不能呼
    吸，才以用餐之筷子刺告訴人，告訴人又將之拖行到門外，
    伊為求自衛，只好再以筷子刺告訴人，伊並不知道刺到告訴
    人身體何處，伊是正當防衛云云。經查：
（一）被告在上開時、地，遭甲○○攻擊後，以筷子反覆刺向告
      訴人，致告訴人受有右眼窩裂傷、前頸擦傷、紅腫等傷害
      之事實，為被告及告訴人所不爭執，並有驗傷診斷書附卷
      可稽，足堪認定被告傷害犯意及行為。
（二）被告雖辯稱其所為係正當防衛云云，惟刑法上之防衛行為
      ，祇以基於排除現在不法之侵害為已足，若防衛行為超越
      必要之程度而言，則為防衛過當，防衛行為是否超越必要
      之程度，須就實施之情節而為判斷，即應就不法侵害者之
      攻擊方法與其緩急情勢，由客觀上審察防衛權利者之反擊
      行為，是否出於必要以定之，此有最高法院63年台上字第
      2104號判例意旨可資參照。查本件告訴人及被告均為女性
      ，身型皆屬中等，且被告較告訴人年輕約15歲，有年籍資
      料可稽，是以，告訴人體力並非明顯居於劣勢。又告訴人
      係以徒手之方式拖拉、毆打被告，並未攜帶任何工具，其
      侵害行為難謂已達危急且嚴重之程度，而現場係馬公市店
      面聚集之處，並非偏僻，並有現場照片、平面圖可稽（警
      訊卷第12、13頁），被告當可大聲呼救尋求鄰居或路人援
      助，或奮力掙脫逃跑，被告卻持形狀長而尖、具相當危險
      性之筷子，刺向告訴人之眼睛部位，其反擊行為，顯已逾
      越必要之程度，屬於防衛過當。因此，被告上開辯解，尚
      不足採取。
（三）綜上所述，被告確有因防衛過當而傷害告訴人之犯行。本
      案事證明確，被告犯行堪以認定。
二、核被告乙○○所為，係犯刑法第277條第1項之傷害罪。然其
    係遭現在不法之侵害，為防衛自己權利而為，屬防衛過當，
    應依刑法第23條但書，減輕其刑。又被告未曾受有期徒刑以
    上刑之宣告，有臺灣高等法院被告全國前案紀錄表在卷可稽
    ，其因一時失慮，偶罹刑典，經此教訓，當能心生警惕，信
    無再犯之虞，本院認所宣告之刑以暫不執行為適當，併諭知
    緩刑2年，以啟自新。再被告所持之筷子，非違禁物，並未
    扣案，衡情應已滅失，爰不予宣告沒收。原審同為此認定，
    並援引刑事訴訟法第449條第1項前段，刑法第277條第1項、
    第23條但書、第41條第1項前段、第74條第1款，罰金罰鍰提
    高標準條例第1條前段、第2條，並審酌被告係因先遭告訴人
    傷害，始出手反擊，告訴人所受之傷勢非重，及被告犯後態
    度等一切情狀，量處拘役20日，如易科罰金以300元折算一
    日，並諭知緩刑2年，其認事用法均無不當，量刑亦屬允當
    。被告否認犯罪，提起本件上訴，為無理由，其上訴應予駁
    回。
據上論斷，應依刑事訴訟法第455條之1第1項、第3項、第368條
，判決如主文。
本案經檢察官丙○○到庭執行職務。
中　　華　　民　　國　　94　　年　　9 　　月　　8 　　日
                  刑事庭  審判長法  官  管安露
                                法  官  陳介安
                                法  官  李宛玲
以上正本係照原本作成。
本判決不得上訴。
中　　華　　民　　國　　94　　年　　9 　　月　　8 　　日
                                書記官  莊茹茵
論罪法條：
刑法第277條第1項：
傷害人之身體或健康者，處三年以下有期徒刑，拘役或一千元以
下罰金。
